【裁判字號】    89,上易,1895
【裁判日期】    890411
【裁判案由】    就業服務法
【裁判全文】
臺灣高等法院刑事判決                          八十九年度上易字第一八九五號
    上  訴  人  臺灣板橋地方法院檢察署檢察官
    被      告  宏義工程股份有限公司
    被告兼代表
    人          乙○○
    選任辯護人  莊乾城
    被      告  甲○○
右上訴人因被告就業服務法案件，不服臺灣板橋地方法院八十八年度易字第三一九六
號，中華民國八十九年四月十一日第一審判決（起訴案號：臺灣板橋地方法院檢察署
八年度偵字第九九二三號）提起上訴，本院判決如左：
    主  文
上訴駁回。
    事  實
一、甲○○係模板工程承包商，於民國八十七年間分別承包宏義工程股份有限公司（
    下簡稱宏義公司）在臺北縣汐止鎮青山國中興建工程及德財營造股份有限公司（
    下簡稱德財公司）在台北市士林區雙溪（復興橋及雨農橋下游左岸）堤防加高工
    程之模板組立工程，其明知依就業服務法規定，雇主不得未經許可留用他人所申
    請聘僱之外國人，竟自八十七年五月十三日起，未經許可，亦未經宏義公司負責
    人乙○○及該公司派駐於前開青山國中興建工程之工地主任張健益之同意，擅將
    宏義公司所申請聘僱於前開青山國中興建工程工地工作之菲律賓籍勞工 MUZARES
    ROSENDO SANCHEZ、LOSARIA CHITO MENDOZA、ESGUERRA ALEX QUIAMBAO、LINTAG
    ALDRIN NEBRE、BALLESTEROS RENATO SANTAMARIA、CORTEZ BONIFACIO AQUINO、
    MONDERO DOMINADOR ROSARIO、DELACRUZ REYNALDO SUAREZ、CORTEZ PELAGIO A-
    QUINO、NAGUIT ROEL B等十人，帶至德財公司上開雙溪堤防加高工程工地，留用
    拆卸搬運模板。嗣於次日（即十四）下午四時二十分許，上開十名菲籍外勞在該
    雙溪堤防加高工程工地工作時，為警當場查獲，始查悉上情。
二、案經台北縣警察局汐止分局報請台灣士林地方法院檢察署檢察官呈請台灣高等法
    院檢察署核令移轉臺灣板橋地方法院檢察署檢察官偵查後，自動檢舉偵查起訴。
    理  由
甲、被告甲○○被訴部分：
一、訊據被告甲○○對於上開時地帶外勞前往雙溪堤防加蓋工程之工地等情，固坦承
    不諱，惟否認有違反就業服務法，辯稱：只帶外勞去拿模樣，一下子就回來，不
    知如此嚴重云云，惟查，右揭事實業經被告甲○○於檢察官偵查中、原審調查中
    坦承不諱，核與被告乙○○、證人張健益供證情節相符，並經證人即宏義公司工
    務經理李愚、德財公司負責人劉美強、雙溪堤防加高工程工地現場監工陳書盛證
    述無訛（參見原審八十九年三月十四日訊問筆錄），且有上開十名菲籍外勞於警
    訊證述明確，此外復有臺北縣警察局汐止分局臨檢紀錄表附卷可稽，是被告甲○
    ○自白核與事實相符，本件事證已臻明確，被告甲○○犯行洵堪認定。
二、按被告甲○○未經宏義公司同意，擅將該公司申請聘僱之菲籍外勞十名，帶至其
    另外承包之德財公司工地無償留用為其搬運模板，核其所為，係違反就業服務法
    第五十三條第三款未經許可留用他人所申請聘僱之外國人之規定，其留用人數為
    十人，應依同法第五十八條第一項後段規定處斷。公訴意旨雖謂：宏義公司之承
    包商均得向公司申請撥派外勞協助工程，且相關工作之內容均由該包商指示，薪
    資亦由公司與包商處理之情，均據證人張健益證述明確，徵諸被告乙○○復供稱
    ：公司與包商訂約時即會約定包商是否要撥派外勞，若要，則公司會將工資由包
    商申報之單價中扣除，所扣除者即作為工資，但外勞仍均按申請時所報薪資核給
    ，所扣除之款項是算入公司等語，益證宏義公司確有以扣抵工程款之方式，作為
    其撥派外勞與承包商工作之對價，因認被告甲○○係涉犯違反同法第五十三條第
    三款未經許可「聘僱」他人所申請聘僱之外國人之規定云云，然被告甲○○係未
    經宏義公司同意，擅將該公司聘僱之菲籍外勞，帶至其承包之其他工地無償使用
    ，並非宏義公司撥派被告甲○○帶至其他工地使用之事實，業據被告甲○○、乙
    ○○及證人張健益於本院調查時供證甚明，互核一致，被告甲○○所為核係無償
    之「留用」他人申請聘僱之外勞，公訴意旨上開所認，容有誤解，惟所訴係同一
    事實，論斷處罰法條亦係同條項規定，自無庸變更法條，附此敘明。
乙、被告宏義公司、乙○○被訴部分：
一、公訴意旨另以；被告乙○○係設在台北縣板橋市○○路八十巷七之一號二樓宏義
    公司之負責人，為該公司之代表人，明知就業服務法規定，雇主未經許可，不得
    聘僱外國人為他人工作，亦不得聘僱他人所申請聘僱之外國人，竟自民國八十七
    年五月十三日起，未經許可，由乙○○指示宏義公司派駐在台北縣汐止鎮青山國
    中工地之工地主任張健益（另為不起訴處分），將宏義公司所申請之十名外勞交
    予甲○○帶往其另外承包之雙溪堤防工程工作，因認被告乙○○涉有就業服務法
    第五十三條第二款之罪嫌；被告宏義公司則涉嫌就業服務法第五十八條第二項之
    罪嫌。
二、按公訴人認宏義公司負責人即被告乙○○涉有違反就業服務法第五十三條第二款
    以本人名義聘僱外國人為他人工作之犯行，無非以其犯罪事實業據上開外勞於警
    訊中指證明確，並有臨檢記錄表附卷可稽，被告甲○○且迭於偵訊中供認其確有
    帶往外勞工作二天之情事，又宏義公司之承包商均得向公司申請撥派外勞協助工
    程，且相關工作之內容均由該包商指示，薪資亦由公司與包商處理之情，均據證
    人即宏義公司派駐之工地主任張健益證述明確，徵諸被告乙○○復供稱：公司與
    包商訂約時即會約定包商是否要撥派外勞，若要，則公司會將工資由包商申報之
    單價中扣除，所扣除者即作為工資，但外勞仍均按申請時所報薪資核給，所扣除
    之款項是算入公司等語，益證宏義公司確有以扣抵工程款之方式，作為其撥派外
    勞與承包商工作之對價，若非不然，則以渠等僅係承攬關係之情觀之，宏義公司
    豈有白為其包商工作而不要任何代價之理，又渠等間既係承攬關係，則不論包商
    是否設立商號，其與公司之法人格並非同一，是宏義公司確有為「他人」工作之
    情自明，而該包商既可指示外勞工作內容，又須支付工作之對價，其有「聘僱」
    之情亦明為其論據。惟訊據被告乙○○堅決否認有上開違反就業服務法第五十三
    條第二款以本人名義聘僱外國人為他人工作之犯行，辯稱：宏義公司之青山國中
    興建工程工地事務，係由公司派駐之工地主任張健益全權處理，公司申請聘僱於
    該工地工作之外勞，亦均係有張健益負責調派使用，此工地事務細節無須向伊報
    告經其核准，且公司係分層負責，工地主任之上尚有工程部經理、副總經理，而
    伊又不識甲○○，焉有可能直接指示張健益或同意甲○○將上開十名菲籍外勞帶
    至其他工地工作使用，且宏義公司之外勞於下包缺乏工人工作時，宏義公司即派
    外勞工作，但該部分之工作係宏義公司收回自行施工，工資不再發給下包等語。
三、按犯罪事實應依證據認定之，無證據不得推定其犯罪事實，刑事訴訟法第一百五
    十四條定有明文。而所謂證據，係指足以證明被告確有犯罪行為之積極證據而言
    ，該項證據須適於為被告犯罪之證明者，始得採為斷罪之資料（參照最高法院六
    十九年臺上字第四九一三號判例要旨）。經查：
  (一)宏義公司之青山國中興建工程工地事務，係由公司派駐之工地主任張健益全權處
    理，公司申請聘僱於該工地工作之外勞，亦均係有張健益負責調派使用，此工地
    事務細節無須向負責人即被告乙○○報告經其核准之事實，業經證人張健益於原
    審八十九年三月十四日調查時證述屬實。又上開宏義公司申請聘僱之十名菲籍外
    勞，係被告甲○○未告知張健益，擅自帶出至德財公司雙溪堤防加高工程工地搬
    運模板，並非被告乙○○指示之事實，亦經被告甲○○、證人張健益、李愚等人
    供證屬實（參見原審八十八年九月九日、八十八年十月七日、八十九年三十四日
    訊問筆錄），核與被告乙○○辯述情節相符，堪見被告乙○○上開所辯，尚非飾
    卸之虛詞。
  (二)至公訴人以證人張健益證述宏義公司之承包商得向公司申請撥派外勞協助工程，
    且相關工作之內容均由該包商指示，薪資亦由公司與包商處理之情等語，以及被
    告乙○○供稱：公司與包商訂約時即會約定包商是否要撥派外勞，若要，則公司
    會將工資由包商申報之單價中扣除，所扣除者即作為工資，但外勞仍均按申請時
    所報薪資核給，所扣除之款項是算入公司等語為據，論證宏義公司確有以扣抵工
    程款之方式，作為其撥派外勞與承包商工作之對價，而認被告乙○○有以扣底工
    程款方式為對價，指示張健益將上開十名菲籍外勞交由被告甲○○帶至德財公司
    雙溪堤防工程工地工作云云。然查被告乙○○於本院調查一再指稱伊於檢察官偵
    查中之供述並非如偵查筆錄之記載，伊是表示如果下包無工人可及時趕工時，該
    部分之工程宏義公司即收回，並自行派工施做，但下包既未承做該部分工程，宏
    義公司自無發放該部分工程之工程款之理，而此等費用主要是工人之工資等語，
    經本院當庭勘驗被告乙○○偵查中之錄音帶，有關被告乙○○供述之部分聲音極
    小，但檢察官二度稱聽不懂被告乙○○所言之內容，而被告於本院調查時所言，
    係宏義公司將下包工人不足之部分自行收回施工，但因施工之其他設備均係下包
    所有，因之僅有扣下工資部分，核與事理無違，雖宏義公司與下包之間有承攬契
    約存在，但承攬契約所約定之工作範圍，當事人非不得合意變更之，故公訴人以
    工程既已發包予下包，如宏義公司之外勞再為該工程施工，即屬為他人施工云云
    ，尚非的論，由被告乙○○及證人張健益之供述中亦可知宏義公司確有將工程收
    回自行施工，但此不得解釋為宏義公司之外勞為他人工作。
  (三)綜上所述，要難認被告乙○○涉有違反就業服務法第五十三條第二款以本人名義
    聘僱外國人為他人工作之犯行，此外復查無其他積極證據足認被告乙○○確有上
    開之犯行，是本件不能證明被告乙○○犯罪。至被告宏義公司被訴應依就業服務
    法第五十八條第二項規定，科以罰金之刑，然該規定係以法人之代表人、代理人
    、受雇人或其他從業人員，因執行業務犯有同法第五十三條第一款、第二款或第
    三款之罪為要件，始同時對該法人亦科以罰金，是本件被告宏義公司之代表人即
    被告乙○○既不能證明犯有被訴之罪，亦無從對被告宏義公司依上開規定科以罰
    金。從而，被告宏義公司、乙○○自應均為無罪判決之諭知。
丙、原審本同上見解，就被告甲○○部分適用就業服務法第五十八條第一項後段、刑
    法第十一條前段、第四十一條、第四十二條第二項、罰金罰鍰提高標準條例第二
    條之規定，審酌被告甲○○未循正常程序合法申請，留用他人申請聘僱之外勞，
    影響我國就業市場秩序之情節、留用外勞人數、時間及其犯後坦承態度等一切情
    狀，量處有期徒刑四月，併科罰金新台幣十萬元，並示諭知易科罰金及易服勞役
    之折算標準，其認事用法及量刑核無不當；另就被告宏義公司、乙○○為無罪之
    諭知，亦無不合，公訴人上訴仍執陳詞指摘原判決不當為無理由，應駁回其上訴
    。
據上論斷，應依刑事訴訟法第三百六十八條，判決如主文。
本案經檢察官郭弘佑到庭執行職務。
中      華      民      國    八十九    年      八      月      七      日
                              臺灣高等法院刑事第十三庭
                                  審判長法  官  常  尚  信
                                        法  官  盧  彥  如
                                        法  官  周  占  春
右正本證明與原本無異。
不得上訴。
                                        書記官  劉      瑗
中    華    民    國    八十九    年        八  月        九        日
附錄本判決論罪科刑法條：
就業服務法第五十三條
雇主不得有左列行為：
一、聘僱或留用未經許可或許可失效之外國人。
二、以本人名義聘僱外國人為他人工作。
三、未經許可聘僱或留用他人所申請聘僱之國外人。
四、指派所聘僱之外國人從事申請許可以外之工作。
就業服務法
第五十八條第一項
            違反第五十三條第一款、第二款或第三款規定，其聘僱或留用人數為一
            人者，處六月以下有期徒刑、拘役或科或併科新臺幣九萬元以下罰金；
            其聘僱或留用人數為二人以上者，處三年以下有期徒刑、拘役或科或併
            科新臺幣三十萬元以下罰金。


司法院資訊處製作；財團法人民間司法改革基金會備份。
